【裁判字號】    92,訴,480
【裁判日期】    920711
【裁判案由】    侵權行為損害賠償
【裁判全文】
臺灣彰化地方法院民事判決  九十二年度訴字第四八○號
    原      告  乙○○
    訴訟代理人  楊振裕律師
    被      告  丙○○
                甲○○
右當事人間請求侵權行為損害賠償事件，由刑事庭移送前來，本院判決如左：
    主      文
原告之訴及假執行之聲請均駁回。
訴訟費用由原告負擔。
    事      實
甲、原告方面：
一、聲明：求為判決：
  （一）被告應連帶給付原告新台幣（下同）九十萬元整，及自起訴狀繕本送達之翌
        日起至清償日止，按週年利率百分之五計算之利息。
  （二）願供擔保請准宣告假執行。
二、陳述：
（一）被告丙○○與訴外人丁○○為親兄弟，均在傳協股份有限公司（下稱傳協公司
      ）任職，被告丙○○明知其嫂即原告乙○○未同意轉讓其所有之股權，竟於民
      國八十四年十一月二十二日前之不詳時日，將股東名冊中之乙○○更易為被告
      甲○○，並向台灣省政府建設廳為變更股東名義人及股權之變動，致生損害於
      原告乙○○之持股權利。
（二）被告丙○○將原告對傳協公司之股權九百股，每股一千元，轉讓予被告甲○○
      ，被告甲○○未經原告同意逕自受讓原告之持股，且未支付任何股金，顯與被
      告丙○○共同侵害原告之股權，故依民法第一百八十四條第一項、第一百八十
      五條之規定，請求被告連帶賠償持股金額九十萬元。八十八年間被告甲○○雖
      將股權回復給原告，但此期間原告已受有損害，而傳協公司停止營業後尚未收
      到股權的價額。
乙、被告方面：
  一、被告丙○○部分：未於言詞辯論期日到場，惟提出書狀陳述略以：
  （一）聲明：駁回原告之訴。如受不利之判決，願供擔保請准免為假執行。
  （二）陳述：原告之股權移轉予被告甲○○名下，係經原告之同意，況且傳協公司
        已於八十八年五月間向主管機關報請解散登記，原告僅得依公司法第一百三
        十條分派剩餘財產，與侵權行為無涉。又共同侵權行為必須各加害人均已具
        備侵權行為之要件，始能成立。本件兩造經彰化縣溪湖鎮公所在八十四年六
        月間由調解會主席李萬添、中竹里里長黃振修出面達成調解後，於八十四年
        十一月十八日召集傳協公司股東臨時會，嗣由會計人員向主管機關申請辦理
        股東名簿變更，然調解書記載有誤，漏未將原告同意移轉股權予被告丙○○
        所指定之人一事詳予記載，八十八年初經人告知原告未有文件證明股權轉讓
        後，被告丙○○隨之再將被告甲○○之股權全部回復至原告名下，被告均無
        不法侵害行為。
  （三）證據：提出股東名簿影本、調解筆錄影本各一件等為證。
  二、被告甲○○部分：未於言詞辯論期日到場，亦未提出書狀作何聲明或陳述。
丙、法院方面：
    本院依職權調閱九十一年度訴字第七０三號刑事卷宗。
    理      由
一、本件被告均未於言詞辯論期日到場，核無民事訴訟法第三百八十六條所列各款情
    形，爰依原告之聲請，由其一造辯論而為判決。
二、原告主張被告丙○○在傳協公司任職，明知原告乙○○未同意轉讓其所有之股權
    ，竟於八十四年十一月二十二日前之不詳時日，將股東名冊中之乙○○更易為被
    告甲○○，並向台灣省政府建設廳為變更股東名義人及股權之變動，致生損害於
    原告乙○○持股九百股之權利等語，被告丙○○對於變更原告股權一節固不爭執
    ，惟辯稱：原告之股權移轉予被告甲○○係得原告之同意，八十八年間再將被告
    甲○○之股權全部回復至原告名下，並無侵權行為等語。經查：被告丙○○未得
    原告之同意，將股東名冊中之原告之股權九百股變更為被告甲○○之事實，有股
    東名簿可稽，被告丙○○雖辯稱原告事先同意，並經調解成立等語，惟按調解書
    記載內容為：「一、對造人（即丁○○）放棄傳協工業股份有限公司之股權，是
    日起（民國八十四年六月六日）該公司所有的一切歸聲請人（傳協公司，負責人
    丙○○）所有，對造人與該公司沒有任何義務與權利用該公司名份，所有一切該
    公司所有。二、傳協工業股份有限公司向台灣中小企業銀行借貸款新台幣六百萬
    元整，由聲請人丙○○亦傳協工業股份有限公司負責償還，與對造人無關。聲請
    人：傳協工業股份有限公司負責人丙○○；對造人丁○○」，有彰化縣溪湖鎮調
    解委員會調解筆錄在卷可憑，原告並未在調解書上簽名，又證人即彰化縣溪湖鎮
    調解委員李萬添亦於本院刑事庭審理時證稱：沒有寫到乙○○的部分，他們也沒
    有說清楚乙○○有沒有股份，所以才這樣寫等語明確，堪認被告丙○○所辯原告
    於調解時已放棄傳協公司之股權並同意移轉云云，要屬無據，尚難採信。原告復
    主張被告甲○○未經原告同意逕自受讓原告之持股，且未支付任何股金，顯與被
    告丙○○共同侵害原告之股權等語，被告甲○○未到庭或提出書狀爭執，原告此
    部分主張，堪認為真實。
三、原告又主張被告丙○○將原告對傳協公司每股股價一千元之股權九百股，轉讓予
    被告甲○○，故被告應負連帶損害賠償之責等語，被告丙○○則辯稱：八十八年
    間已將股權回復給原告等語。按負損害賠償責任者，除法律另有規定或契約另有
    訂定外，應回復他方損害發生前之原狀。民法第二百一十三條第一項定有明文。
    被告丙○○既未經原告同意擅自將原告之股權移轉於被告甲○○名下，原告自得
    向被告請求回復其股權。又按民事訴訟法第二百七十九條第一項規定：「當事人
    主張之事實，經他造於準備書狀內或言詞辯論時或在受命法官、受託法官前自認
    者，無庸舉證。」，當事人於訴訟上所為之自認，於辯論主義所行之範圍內有拘
    束法院之效力，法院自應認當事人自認之事實為真，以之為裁判之基礎。查被告
    所辯股權回復至原告名下等語，為原告於本院言詞辯論時所自認，此有本院九十
    二年六月二十五日之言詞辯論筆錄可稽，則股東名簿上原告既已回復其對傳協公
    司股權九百股之權利，自得本於股權行使權利，堪認被告已依民法第二百一十三
    條第一項之規定回復原狀，原告雖又主張其股權遭被告不法轉讓期間已受有損害
    ，而傳協公司停止營業後尚未收到股權的價額等語，惟原告並未能舉證其尚受有
    何等損害，而傳協公司停止營業後尚未收到股權價額一節，應由原告本於股權向
    傳協公司行使權利，核與被告之侵權行為並無相當因果關係，故原告主張被告應
    連帶給付原告九十萬元整，及自起訴狀繕本送達之翌日起至清償日止，按週年利
    率百分之五計算之利息，即屬乏據，其請求要難准許，應予駁回。原告之訴既經
    駁回，其假執行之聲請亦失所依據，應併予駁回。
四、本件判決之基礎已臻明確，兩造其於攻擊防禦方法，於判決結果不生影響，無庸
    一一論列，併此敘明。
據上論結：本件原告之訴為無理由，依民事訴訟法第三百八十五條第一項、第七十八
條，判決如主文。
中      華      民      國    九十二    年      七    月      十一      日
                              台灣彰化地方法院民事第一庭
~B法      官  陳弘仁
右為正本係照原本作成。
如對本判決上訴，應於判決送達後二十日內向本院提出上訴狀。
~B法院書記官  王振州
中      華      民      國    九十二    年      七      月      十一    日


司法院資訊處製作；財團法人民間司法改革基金會備份。
